【裁判字號】    99,交聲更,12
【裁判日期】    990429
【裁判案由】    聲明異議
【裁判全文】
臺灣臺中地方法院刑事裁定            99年度交聲更字第12號
原處分機關  交通部公路總局臺中區監理所臺中市監理站
異  議  人
即受處分人  甲○○
上列受處分人因違反道路交通管理處罰條例案件，對於交通部公
路總局臺中區監理所臺中市監理站民國九十九年一月十八日所為
之裁決（裁監稽違字第裁六一－Ｆ00000000號裁決書）
聲明異議，受處分人不服本院九十九年二月一日第一審裁定（九
十九年度交聲字第四七六號），提起抗告，經臺灣高等法院臺中
分院於九十九年三月二十六日撤銷發回更審（九十九年度交抗字
第二三七號），本院裁定如下：
    主    文
異議駁回。
    理    由
一、原處分意旨略以：異議人即受處分人甲○○（下稱受處分人
    人）於民國九十八年十二月二十四日騎乘車牌號碼ＲＦ─九
    九號重型機車，行經臺十三線五三‧五公里處，經警攔檢，
    因有「領有號牌未懸掛」之違規，為苗栗縣警察局交通警察
    隊以苗縣警交字第Ｆ00000000號違反道路交通管掣
    單舉發，嗣本站於九十九年一月十八日依道路交通管理處罰
    條例第十二條第一項第七款、第十二條第二項以裁監稽違字
    第裁六一－Ｆ00000000號裁決書裁處罰鍰新臺幣（
    下同）五千四百元並牌照吊銷等語。
二、受處分人聲明異議意旨則以：受處分人於九十八年十二月二
    十四日九時四十二分許騎乘車牌號碼ＲＦ─九九號重型機車
    ，行經臺十三線五三‧五公里處，因未懸掛前車牌而被員警
    攔下，當時受處分人曾向員警說明前車牌因被風吹掉，並出
    示前車牌，但後車牌確實有懸掛，員警還是逕自開單，受處
    分人欲向原處分機關繳納罰款，然原處分機關告知需繳銷現
    有車牌，然異議人之車牌並未遺失，何以需重新領牌云云。
三、按機器腳踏車及拖車號牌每車一面，應正面懸掛於車輛後端
    之明顯適當位置。但汽缸總排量五百五十立方公分以上之大
    型重型機器腳踏車號牌自中華民國九十六年十一月一日起每
    車二面，應正面懸掛於車輛前後端之明顯適當位置；其前方
    號牌並得以直式或橫式之懸掛或黏貼方式為之；已領有號牌
    而未懸掛或不依指定位置懸掛，處汽車所有人三千六百元以
    上一萬零八百元以下罰鍰，禁止其行駛，並牌照吊銷之，道
    路交通安全規則第十一條第三款、道路交通管理處罰條例第
    十二條第一項第七款、第二項分別定有明文。
四、經查：
  (一)受處分人所有車牌號碼ＲＦ─九九號重型機車之排氣量為九
    百九十八立方公分之大型重型機器腳踏車，於九十八年十二
    月二十四日行經臺十三線五三‧五公里處，因「未黏貼前車
    牌」之違規，經苗栗縣警察局以苗縣警交字第Ｆ00000
    000號違反道路交通管掣單舉發，原處分機關於九十九年
    一月十八日依道路交通管理處罰條例第十二條第一項第七款
    、第十二條第二項以裁監稽違字第裁六一－Ｆ000000
    00號裁決書裁處罰鍰五千四百元並牌照吊銷乙節，此有機
    車車籍查詢、舉發通知單、裁決書在卷可稽，復有受處分於
    聲明異議狀自承僅懸掛後車牌等語相符，是以，受處分人未
    懸掛前車牌之違規乙情，洵堪認定。
  (二)雖受處分人以上開情詞置辯，惟按道路交通管理處罰條例第
    十二條第一項第七款及第二項之立法意旨在於許多行駛於道
    路上之車輛均未掛出車牌，如此不但可逃避超速照相同時遇
    有肇事行為也不易追查；此種行為對於社會不但造成許多重
    大傷害，同時也造成眾多受害者索賠無門，故「已領有號牌
    而未懸掛或不依指示位置懸掛」者，除處以行政罰鍰並將牌
    照吊銷之，以達成遏止「汽車行駛已領有號牌而未懸掛或不
    依指定位置懸掛」之效果，此有立法院公報第八十六卷第十
    五期院會記錄可參（詳見九十九年度交聲更字第十二號卷第
    六、七頁）。經查，本件受處分人所有車牌號碼ＲＦ─九九
    號重型機車之排氣量為九百九十八立方公分之大型重型機器
    腳踏車，依首揭說明，異議人駕駛大型重型機器腳踏車行駛
    於道路上自應前後二端懸掛號牌，以利辨識車籍，方符道路
    交通管理處罰條例第十二條第一項第七款之立法意旨，然受
    處分人自承僅將號牌懸掛於車輛之後端，依首揭說明，受處
    分人在未懸掛前車牌之時，自不得行駛於道路上甚明，惟受
    處分竟仍違反上揭應懸掛車牌之規定，逕自駕駛上開車輛行
    駛於道路上，是原處分機關爰依道路交通管理條例第應依道
    路交通管理處罰條例第十二條第一項第七款、第二項處以罰
    鍰五千四百元及牌照吊銷之，核無違誤。
  (三)末按汽車牌照包括號牌、行車執照及拖車使用證，為行車之
    許可憑證，道路交通安全規則第八條訂有明文，故道路交通
    管理處罰條例第十二條第二項所稱「吊銷牌照」，依前揭交
    通安全規則之定義，自包含吊銷號牌與行車執照，故本件裁
    決書於處罰主文中載明「牌照（行照）自九十九年二月十七
    日前繳送」亦無不法可指。受處分人尤以前詞指摘，不足採
    信，委無足採。
五、綜上所述，受處分人所有之上揭車輛未懸掛前車牌之違規情
    節，事證明確，原處分機關爰引道路交通管理處罰條例第十
    二條第一項第七款、第二項裁處罰鍰五千四百元並牌照吊銷
    之，核無違誤，是受處分人聲明異議為無理由，本院應以裁
    定裁定駁回。
六、據上論斷，應依道路交通管理處罰條例第八十七條第二項，
    道路交通案件處理辦法第十九條規定，裁定如主文。
中    華    民    國    99    年    4     月    29    日
                      交通法庭  法  官  林慶郎
上正本證明與原本無異。
如不服本裁定，應於送達後五日內向本院提出抗告狀（須附繕本
）。
                                書記官  黃士益
中    華    民    國    99    年    4    月    29    日

司法院資訊處製作；財團法人民間司法改革基金會備份。
